臺灣高等法院臺南分院刑事裁定
111年度毒抗字第177號
抗  告  人  張德文

上列抗告人因強制戒治重新審理案件，對於本院110年度毒抗字
第1012號，中華民國110年12月27日確定裁定（原審裁定案號：
臺灣臺南地方法院110年度毒聲字第1215號），聲請重新審理，
本院重新審理後，裁定如下：
    主  文
原裁定撤銷。
檢察官之聲請駁回。
    理  由
一、本件抗告人張德文因施用第二級毒品甲基安非他命，經原審
    法院以110年度毒聲字第558號裁定將其送觀察、勒戒後，經
    法務部○○○○○○○○附設勒戒處所認有繼續施用毒品之傾向，有
    該所110年12月1日南所衛字第11000118340號函檢附之抗告
    人「有無繼續施用毒品傾向證明書」及「有無繼續施用毒品
    傾向評估標準紀錄表」可稽，爰依毒品危害防制條例第20條
    第2項之規定，以110年度毒聲字第1215號裁定令抗告人入戒
    治處所施以強制戒治，其期間為6個月以上，至無繼續強制
    戒治之必要為止，但最長不得超過1年等語。抗告人不服提
    起抗告後，再經本院以110年度毒抗字第1012號裁定，認原
    審以檢察官之聲請合於法律規定，依毒品危害防制條例第20
    條第2項規定，裁定抗告人令入戒治處所施以強制戒治，其
    期間為6個月以上，至無繼續強制戒治之必要為止，但最長
    不得逾1年，經核並無不合，而駁回其抗告確定在案。
二、聲請重新審理意旨略稱：「我僅有施用甲基安非他命一種毒
    品而已，但是評估標準紀錄表臨床評估欄內卻記載我有多重
    毒品濫用，得分10分，評估人員又認為我有精神方面的病症
    ，且出所後不與家人同住，社會穩定度不佳，綜合評估得總
    分62分。但我沒有多重施用毒品，也無精神方面的病症，
　　出所也會與家人同住，社會穩定度亦佳，則扣除此部分的分
    數，總分未達60分，原裁定認我的總分達62分而有繼續施用
    毒品之傾向，顯然有誤，請求重為裁定等語」。嗣經本院於
    民國111年3月1日以111年度毒聲重第4號裁定重新審理，並
    停止強制戒治之執行在案。
三、本件抗告人前因施用第二級毒品案件，經原審法院裁定送勒
    戒處所觀察、勒戒後，由勒戒處所醫師進行評估，其原總分
    合計62分，認有繼續施用毒品之傾向等情，已如前述。依上
    開評估標準紀錄表顯示：㈠前科紀錄與行為表現部分合計21
    分：⑴毒品犯罪相關司法紀錄共2筆，每筆5分，得分共計10
    分；⑵首次毒品犯罪年齡為31歲以上，計0分；⑶其他犯罪相
    關紀錄有2筆，每筆2分，得分4分；⑷入所時尿液毒品檢驗有
    一種毒品反應，計5分；⑸所內行為表現，持續於所內抽菸計
    2分。㈡臨床評估部分合計為31分：⑴有安非他命類多重毒品
    濫用計10分；⑵有合法物質濫用，種類：菸，每種2分，計2
    分；⑶使用方式無注射使用，計0分；⑷使用年數為超過1年，
    計10分；⑸疑似有精神疾病共病計5分；⑹臨床綜合評估（含
    病識感、動機、態度、就醫意願），評定為中度，計4分。㈢
    社會穩定度部分合計為10分：⑴工作：無業，計5分；⑵家庭
    ：無家人藥物濫用，計0分；⑶入所後有家人訪視，計0分；⑷
    出所後不與家人同住，計5分。原審因而依據該所出具之「
    有無繼續施用毒品傾向證明書」及「有無繼續施用毒品傾向
    評估標準紀錄表」，裁定抗告人送強制戒治。然查：
　㈠抗告人主張其僅有施用甲基安非他命一種毒品，經檢視其前
    科紀錄及卷內所有的資料（含抗告人自白、驗尿報告、扣案
    物品等），均顯示抗告人確僅有施用甲基安非他命，而未發
    現其有施用他種毒品之事實，參以上開評估標準紀錄表係記
    載抗告人有施用「安非他命」，則本件已無其他證據可以證
    明抗告人有施用甲基安非他命以外之其他種類之毒品，上開
    評估標準紀錄表勾選抗告人有「多重施用毒品」，並就此項
    目評分10分，已失其依據。
　㈡本院向法務部○○○○○○○○函詢既然認抗告人施用「安非他命」
    ，為何勾選「多重施用毒品」之情形？據回覆稱：「多重毒
    品濫用」係由精神專科醫師評估，抗告人係一多重物質使用
    者（含安非他命、酒、菸），復用毒品之風險更高等語，有
    該所111年2月14日函及檢附相關資料可稽（見毒聲重卷第41
    -63頁），足見評估醫師認抗告人有飲酒或抽菸之情形，而
    認其有「多重毒品濫用」之情形。
　㈢本院為求慎重再次發函請該所說明為何會如此記載，是否有
    誤載之可能？據該所回覆稱：旨揭「有無繼續施用毒品之傾
    向評估標準紀錄表」所稱之⒈物質使用行為：1-1「多重毒品
    濫用」欄勾選「有，種類：安非他命」並給予10分之得分，
    經醫師多重毒品濫用一欄10分緣由，評估醫師表示：因該員
    有酒精濫用、公共危險、家暴…等。綜合上揭高風險因素，
    爰擴大解釋為多重物質濫用，揆諸「有無繼續施用毒品之傾
    向評估標準說明手冊」之多重毒品濫用定義，容有未洽等語
    ，有該所111年2月24日南所衛字第11100018250號函可稽（
    見毒聲重卷第69頁）。可見評估醫師有擅自將「多重毒品濫
    用」擴大解釋包括抽菸、飲酒、吃檳榔，甚至無限上綱連公
    共危險、家暴都包含在裡面，此顯不合於規範至明。實則菸
    、酒、檳榔在1-2之「合法物質濫用項目」已有規定評估分
    數，實不必強硬解釋包含在1-1之「多重毒品濫用之項目」
    ；另公共危險、家暴行為更與此項目之評估無涉，評估醫師
    擴大解釋適用範圍，自有違誤。
四、綜上，本件抗告人既無多重毒品濫用之情形，姑不論其所指
    摘之社會穩定度等項目的評分是否有據，然單就扣除上開多
    重毒品濫用之10分的評分，其總分即未達60分，顯而未達「
    有繼續施用毒品傾向」之標準（60分以上才能認定有繼續施
    用之傾向）。抗告人提起抗告指摘原裁定不當，為有理由，
    則原裁定自無可維持，應由本院予以撤銷。又因本件檢察官
    聲請之瑕疵已無從補正，為免發回原審重新裁定徒增司法資
    源之浪費，爰由本院自為裁定如主文第2項所示。
據上論結，應依刑事訴訟法第413條，裁定如主文。
中　　華　　民　　國　　111 　年　　3 　　月　　4　　日
                  刑事第七庭    審判長法　官  吳勇輝
                                      法　官  吳錦佳
                                      法　官  黃國永
以上正本證明與原本無異。
不得抗告。
　　　　　　　　　　　　　　　　　　　書記官  葉宥鈞
中　　華　　民　　國　　111 　年　　3 　　月　　4 　　日